臺灣宜蘭地方法院刑事判決
111年度訴字第29號
公  訴  人  臺灣宜蘭地方檢察署檢察官
被      告  楊清華



指定辯護人  高大凱律師
上列被告因違反毒品危害防制條例等案件，經檢察官提起公訴（
110年度偵字第3971號），本院判決如下：
    主  文
楊清華犯如附表一至二主文欄所示之罪，各處如附表一至二主文
欄、沒收欄所載之刑及沒收。附表一所示之罪，應執行有期徒刑
伍年捌月。附表二所示之罪，應執行有期徒刑陸月。
    犯罪事實
一、楊清華明知甲基安非他命係毒品危害防制條例所列管之第二
    級毒品，亦經行政院衛生署（現改制為衛生福利部，下同）
    明令公告禁止使用，屬藥事法第22條第1項第1款所稱之禁藥
    ，未經許可，均不得擅自販賣或轉讓，竟分別為下列犯行：
  ㈠意圖營利，基於販賣第二級毒品之犯意，各於如附表一所示
    交易時間及地點、依如附表一所示之交易過程，販賣如附表
    一所示之價格、數量之第二級毒品甲基安非他命，予如附表
    一所示之購毒者。
  ㈡基於轉讓禁藥之犯意，各於如附表二所示之轉讓時間及地點
    、依如附表二所示之轉讓過程，無償提供禁藥甲基安非他命
    予林威佑。
二、案經宜蘭縣政府警察局羅東分局報告臺灣宜蘭地方檢察署檢
    察官偵查起訴。
    理  由
壹、證據能力：
一、按被告以外之人於審判外之陳述，雖不符刑事訴訟法第159
    條之1至之4等4條規定，而經當事人於審判程序同意作為證
    據，法院審酌該陳述作成時之情況，認為適當者，亦得作為
    證據，同法第159條之5第1項定有明文。查本判決所引用以
    下被告以外之人於審判外作成之相關供述證據，檢察官、被
    告楊清華及其辯護人於本院準備程序均表示無意見而不予爭
    執（見本院卷第123頁），亦未於言詞辯論終結前聲明異議
    ，本院審酌上開證據資料製作時之情況，尚無違法不當及證
    明力明顯過低之瑕疵，亦認為以之作為證據應屬適當，故認
    前揭證據資料均有證據能力。
二、至於其餘本案所引用之非供述證據，並無證據證明係公務員
    違背法定程序所取得，依刑事訴訟法第158條之4規定之反面
    解釋，應認均有證據能力。
貳、實體部分：
一、如附表一編號2及附表二所示之犯罪事實，業據被告於偵查
    及本院審理時均坦承不諱；如附表一編號1、3至8之犯罪事
    實，則據被告於本院審理時承認在卷，核與證人林憶蓉、陳
    邦畿、林威佑、張福仁於警詢、偵查時證述內容（以上被告
    自白、證人證述等卷證頁碼詳如附表一、二「證據」欄所載
    ），均大致相符，復有通訊監察書、通訊監察譯文（見偵卷
    第25頁至第32頁、他卷第109頁至第110頁、第142頁至第146
    頁、第167頁至第168頁）、LINE對話紀錄翻拍照片、通聯調
    閱查詢單（見他卷第67頁至第75頁、第9頁、偵卷第57頁至
    第61頁）、通聯調閱基地台地址（見他卷第111頁、偵卷第1
    31頁至第135頁）、本院搜索票、搜索扣押筆錄、扣押物品
    目錄表（見偵卷第46頁至第52頁、他卷第94頁至第100頁、
    第133頁至第139頁、第169頁至第175頁），暨證人陳邦畿向
    被告購入第二級毒品甲基安非他命1小包、被告所持用門號0
    000000000號行動電話1支（含SIM卡1張）等扣案可憑。足認
    被告上開自白與事實相符，可以採信。被告確有於犯罪事實
    一㈠所示時、地，販賣第二級毒品甲基安非他命共8次，另於
    犯罪事實一㈡所示時、地，轉讓禁藥甲基安非他命共3次等事
    實，均堪認定。本案事證明確，應依法論科。
二、論罪科刑：
　㈠按甲基安非他命雖係毒品危害防制條例所定之第二級毒品，
    但其亦屬於藥事法所稱之禁藥（即藥事法第22條第1項第1款
    所稱之「經中央衛生主管機關明令公告禁止製造、調劑、輸
    入、輸出、販賣或陳列之毒害藥品」），而明知為禁藥而轉
    讓者，藥事法第83條亦定有處罰明文；故行為人明知為禁藥
    即甲基安非他命而轉讓與他人者，除成立毒品危害防制條例
    第8條第2項之轉讓第二級毒品罪外，亦構成藥事法第83條第
    1項之轉讓禁藥罪，此係屬同一犯罪行為而同時有二種法律
    可資處罰之法條（規）競合情形，應依「重法優於輕法」、
    「後法優於前法」等法理，擇一處斷；而毒品危害防制條例
    第8條第2項轉讓第二級毒品罪之法定本刑為「6月以上5年以
    下有期徒刑，得併科新臺幣70萬元以下罰金」，藥事法第83
    條第1項轉讓禁藥罪之法定本刑為「7年以下有期徒刑，得併
    科新臺幣5千萬元以下罰金」，行為人轉讓甲基安非他命之
    情節（亦即其轉讓之數量及對象）如無應依毒品危害防制條
    例第8條第6項及第9條之規定加重其刑至二分之一之情形，
    則藥事法第83條第1項之罪之法定本刑，顯較毒品危害防制
    條例第8條第2項之罪之法定本刑為重，依前述「重法優於輕
    法」之法理，自應優先適用藥事法第83條第1項之規定處斷
    （最高法院96年度台上字第3582號判決、96年度台非字第29
    6號判決意旨參照）。查卷內並無證據證明被告無償轉讓甲
    基安非他命予證人林威佑之數量已達淨重10公克以上，且證
    人林威佑於案發時業已成年，難認被告本案轉讓數量或對象
    ，有適用前開加重其刑之規定，均應優先適用藥事法第83條
    第1項之規定處斷。
　㈡核被告就犯罪事實一㈠所為，均係犯毒品危害防制條例第4條
    第2項之販賣第二級毒品罪；就犯罪事實一㈡所為，均係犯藥
    事法第83條第1項之轉讓禁藥罪。被告為犯罪事實一㈠行為前
    ，持有第二級毒品甲基安非他命之低度行為，均為販賣第二
    級毒品之高度行為所吸收，不另論罪。被告為犯罪事實一㈡
    轉讓前持有甲基安非他命之行為，與轉讓行為同為實質上一
    罪之階段行為，高度之轉讓行為既已依藥事法加以處罰，依
    法律適用整體性之法理，其低度之持有甲基安非他命行為，
    自不能再行割裂適用毒品危害防制條例加以處罰，附此說明
    。
　㈢被告前開所為8次販賣第二級毒品、3次轉讓禁藥等犯行，均
    犯意各別、行為互殊，應予分論併罰。
　㈣刑之減輕：
　⒈自白部分：
　  按行為人轉讓同屬禁藥之第二級毒品甲基安非他命（未達法
    定應加重其刑之一定數量）予成年人（非孕婦），依重法優
    於輕法之原則，擇較重之藥事法第83條第1項轉讓禁藥罪論
    處，如行為人於偵查及歷次審判中均自白，仍應適用毒品危
    害防制條例第17條第2項規定減輕其刑（最高法院109年度台
    上大字第4243號裁定意旨參照）。查被告於偵查及本院審理
    中，就附表一編號2、附表二之犯行均全部坦承，而於偵查
    、審判中自白犯行，符合毒品危害防制條例第17條第2項之
    規定，爰各依該規定減輕其刑。
　⒉刑法第59條部分：
　　按依毒品危害防制條例第4條第2項販賣第二級毒品之法定刑
    為：「無期徒刑或十年以上有期徒刑，得併科新臺幣一千五
    百萬元以下罰金。」，然同為販賣第二級毒品之人，其原因
    動機不一，犯罪情節未必盡同，或有大盤毒梟者，亦有中、
    小盤之毒販，甚或有吸毒者為互通有無而偶一為販賣之舉者
    ，其等販賣毒品行為所造成危害社會之程度自屬有異，法律
    科處此類犯罪，所設之法定最輕本刑卻同為有期徒刑10年，
    不可謂不重。於此情形，倘依其情狀處以有期徒刑10年以下
    ，即足懲儆，並可達防衛社會之目的者，自非不可綜合考量
    行為人客觀犯行與主觀惡性之相關情狀，審酌是否有可憫恕
    之處，適用刑法第59條之規定酌量減輕其刑，期使個案裁判
    之量刑，能斟酌至當，以符合比例原則。查被告就附表一編
    號1、3至8所示販賣第二級毒品甲基安非他命之犯行，販賣
    之金額各為新臺幣（下同）500元、500元、2,000元、2,000
    元、500元、2,000元、500元，另附表一編號2部分對價僅50
    0元星城幣，獲利甚微，與大量運輸、販賣毒品之大盤毒梟
    惡性相較，尚難比擬，若逕論以最低本刑10年以上有期徒刑
    ，或附表一編號2部分可適用前開自白減刑規定，最低本刑
    仍有10年或5年以上有期徒刑，刑度仍尚嫌過重，在客觀上
    實足以引起一般人之同情，顯有可堪憫恕之處，爰就被告所
    犯附表一所示販賣第二級毒品甲基安非他命之犯行，均依刑
    法第59條規定酌減其刑，並就附表一編號2部分依法遞減之
    。
　㈤爰審酌被告於本案犯行前，尚有施用毒品、竊盜、槍砲等犯
    罪前科，有卷附臺灣高等法院被告前案紀錄表存卷足參，是
    被告明知毒品對人身心戕害的嚴重性、易成癮，自身亦受毒
    癮之害，竟無視政府禁絕毒害之堅定立場，亦未體認毒品危
    害人體健康之鉅，罔顧他人的健康，將甲基安非他命分別販
    賣、無償提供他人，增加他人沉溺毒害而難以自拔之風險，
    所為實無可取，應予相當譴責非難。再考量被告販賣、轉讓
    毒品之對象、動機、目的及犯後坦承犯行之態度，於本院審
    理中自述國中畢業之智識程度（見本院卷第310頁），現罹
    患心臟方面、脊椎狹窄併神經壓迫等疾病（見卷附被告病歷
    資料）之一切情狀，分別量處如主文前段（即附表一、二「
    主文」欄）所示之刑；並考量被告本案所犯各罪類型、其情
    節、不法與罪責程度，及對其施以矯正之必要性，本於罪責
    相當之要求，依法就附表一（不得易科罰金、亦不得易服社
    會勞動）、附表二（得易服社會勞動）之宣告刑部分，分別
    定其應執行刑如主文後段所示。
三、沒收部分：
  ㈠扣案門號0000000000號行動電話1支（含SIM卡1張）：
　　按犯第4條至第9條、第12條、第13條或第14條第1項、第2項
    之罪者，其供犯罪所用之物，不問屬於犯罪行為人與否，均
    沒收之；供犯罪所用、犯罪預備之物或犯罪所生之物，屬於
    犯罪行為人者，得沒收之。毒品危害防制條例第19條第1項
    、刑法第38條第2項前段分別定有明文。查扣案上開行動電
    話，乃為被告所有，並作為被告犯附表一、二所示販賣毒品
    、轉讓禁藥犯行時所用之聯絡工具，此據被告於審理時供承
    在卷（見本院卷第305頁），並經本院認定如前，應各依毒
    品危害防制條例第19條第1項、第38條第2項前段規定，分別
    於被告所犯附表一、二所示各罪項下諭知沒收。
  ㈡未扣案犯罪所得：
    附表一編號1至8販賣毒品所得，雖未扣案，應依刑法第38條
    之1第1項前段、第3項規定，分別於各該罪刑項下宣告沒收
    ，並於全部或一部不能沒收或不宜執行沒收時，追徵其價額
    。
  ㈢其餘扣案物（安非他命1包、吸食器1組、殘渣袋2個、玻璃球
    組1組、電子磅秤1台，見偵卷第51頁扣押物品目錄表），均
    與被告本案販賣第二級毒品、轉讓禁藥犯行無關，爰均不宣
    告沒收。　　
據上論斷，應依刑事訴訟法第299條第1項前段，毒品危害防制條
例第4條第2項、第17條第2項、第19條第1項，藥事法第83條第1
項，刑法第11條、第51條第5款、第59條、第38條第2項前段、第
38條之1第1項前段、第3項，判決如主文。
本案經檢察官蔡豐宇提起公訴，檢察官劉憲英到庭執行職務。
中　　華　　民　　國　　111 　年　　7 　　月　　7 　　日
            刑事第三庭審判長法  官  許乃文
                            法  官　劉芝毓
　　　　　　　　　　　　　　法  官　游欣怡　 
以上正本證明與原本無異。
如不服本判決應於收受本判決後20日內向本院提出上訴書狀，並
應敘述具體理由。若未敘述理由者，應於上訴期間屆滿後20日內
向本院補提理由書狀(均須按他造當事人之人數附繕本)。
                            書記官　翁靜儀
中　　華　　民　　國　　111 　年　　7 　　月　　7 　　日
附表一：（販賣第二級毒品部分）
編號 購毒者 時間 經過 金額 （新臺幣） 證據 主文 沒收   地點      1 林憶蓉 110年1月3日0時40分許 被告使用門號0000000000號行動電話之通訊軟體LINE與林憶蓉聯繫後，被告於左列時、地，販賣甲基安非他命1小包予林憶蓉。 500元 ⒈被告與證人林憶蓉間LINE對話紀錄翻拍照片。 ⒉證人林憶蓉於警詢、偵查之證述（見他卷第57頁至第65頁、第89頁）。 ⒊被告於本院審理時之自白（見本院卷第121頁、第309頁）。 楊清華販賣第二級毒品，處有期徒刑伍年壹月。 扣案門號0000000000號行動電話壹支（含SIM卡壹張）沒收。 未扣案犯罪所得新臺幣伍佰元沒收，於全部或一部不能沒收或不宜執行沒收時，追徵其價額。   宜蘭縣○○市○○路000巷00號前      2 林憶蓉 110年1月7日20時20分許 林憶蓉使用手機通訊軟體LINE與被告持用門號0000000000號行動電話聯繫後，被告於左列時地，販賣甲基安非他命1小包予林憶蓉。 價值500元之星城幣 ⒈被告與證人林憶蓉間LINE對話紀錄翻拍照片。 ⒉證人林憶蓉於警詢、偵查之證述（見他卷第57頁至第65頁、第89頁）。 ⒊被告於偵查、本院審理時之自白（見偵卷第161頁至第162頁、本院卷第121頁、第309頁）。 楊清華販賣第二級毒品，處有期徒刑貳年柒月。 扣案門號0000000000號行動電話壹支（含SIM卡壹張）沒收。 未扣案犯罪所得價值新臺幣伍佰元之星城幣沒收，於全部或一部不能沒收或不宜執行沒收時，追徵其價額。   同上      3 林憶蓉 110年1月9日23時40分許 林憶蓉使用手機通訊軟體LINE與被告持用門號0000000000號行動電話聯繫後，被告於左列時地，販賣甲基安非他命1小包予林憶蓉。 500元 ⒈被告與證人林憶蓉間LINE對話紀錄翻拍照片。 ⒉證人林憶蓉於警詢、偵查之證述（見他卷第57頁至第65頁、第89頁）。 ⒊被告於本院審理時之自白（見本院卷第121頁、第309頁）。 楊清華販賣第二級毒品，處有期徒刑伍年壹月。 扣案門號0000000000號行動電話壹支（含SIM卡壹張）沒收。 未扣案犯罪所得新臺幣伍佰元沒收，於全部或一部不能沒收或不宜執行沒收時，追徵其價額。   同上      4 陳邦畿 110年1月15日15時許 陳邦畿使用門號0000000000行動電話與被告持用0000000000號行動電話聯繫後，被告於左揭時地，販賣約0.8公克之甲基安非他命1小包予陳邦畿。 2,000元 ⒈門號0000000000號與門號0000000000號於110年1月15日14時32分、54分之通訊監察譯文。 ⒉通訊監察書、通聯調閱查詢單、通聯調閱基地台地址。 ⒊證人陳邦畿於警詢、偵查之證述（見他卷第91頁至第93頁、第125頁）。 ⒋被告於本院審理時自白（見本院卷第121頁、第309頁）。 楊清華販賣第二級毒品，處有期徒刑伍年貳月。 扣案門號0000000000號行動電話壹支（含SIM卡壹張）沒收。 未扣案犯罪所得新臺幣貳仟元沒收，於全部或一部不能沒收或不宜執行沒收時，追徵其價額。   宜蘭縣○○鎮○○路○段00巷00號3樓      5 陳邦畿 110年1月16日9時許 陳邦畿使用門號0000000000行動電話與被告持用0000000000號行動電話聯繫後，被告於左揭時地，販賣約0.8公克之甲基安非他命1小包予陳邦畿。 2,000元 ⒈門號0000000000號與門號0000000000號於110年1月16日8時38分、57分之通訊監察譯文。 ⒉通訊監察書、通聯調閱查詢單、通聯調閱基地台地址。 ⒊證人陳邦畿於警詢、偵查之證述（見他卷第91頁至第93頁、第125頁）。 ⒋被告於本院審理時自白（見本院卷第121頁、第309頁）。 ⒌證人陳邦畿所有扣案之毒品1包暨扣押物品目錄表。 楊清華販賣第二級毒品，處有期徒刑伍年貳月。 扣案門號0000000000號行動電話壹支（含SIM卡壹張）沒收。 未扣案犯罪所得新臺幣貳仟元沒收，於全部或一部不能沒收或不宜執行沒收時，追徵其價額。   宜蘭縣○○鎮○○路○段000號之全家便利商店外      6 林威佑 110年1月30日16時30分許 林威佑使用門號0000000000號行動電話與被告持用0000000000號行動電話聯繫後，被告於左揭時地，販賣甲基安非他命1小包予林威佑。 500元 ⒈門號0000000000號與門號0000000000號於110年1月30日15時54分、16時15分之通訊監察譯文。 ⒉通訊監察書、通聯調閱查詢單、通聯調閱基地台地址。 ⒊證人林威佑於警詢、偵查之證述（見他卷第126頁至第131頁、第154頁至第155頁）。 ⒋被告於本院審理時自白（見本院卷第121頁、第309頁）。 楊清華販賣第二級毒品，處有期徒刑伍年壹月。 扣案門號0000000000號行動電話壹支（含SIM卡壹張）沒收。 未扣案犯罪所得新臺幣伍佰元沒收，於全部或一部不能沒收或不宜執行沒收時，追徵其價額。   宜蘭縣○○鎮○○路○段00巷00號3樓      7 林威佑 110年2月2日19時許 林威佑使用門號0000000000號行動電話與被告持用0000000000號行動電話聯繫後，被告於左揭時地，販賣約1公克之甲基安非他命1小包予林威佑。 2,000元 ⒈門號0000000000號與門號0000000000號於110年2月2日18時8分、18時40分之通訊監察譯文。 ⒉通訊監察書、通聯調閱查詢單、通聯調閱基地台地址。 ⒊證人林威佑於警詢、偵查之證述（見他卷第126頁至第131頁、第154頁至第155頁）。 ⒋被告於本院審理時自白（見本院卷第121頁、第309頁）。 楊清華販賣第二級毒品，處有期徒刑伍年貳月。 扣案門號0000000000號行動電話壹支（含SIM卡壹張）沒收。 未扣案犯罪所得新臺幣貳仟元沒收，於全部或一部不能沒收或不宜執行沒收時，追徵其價額。   同上      8 張福仁 110年1月10日15時30分許 張福仁使用門號000000000號市話與被告持用0000000000號行動電話聯繫後，被告於左揭時地，販賣約0.2公克之甲基安非他命1小包予張福仁。 500元 ⒈門號000000000號與門號0000000000號於110年1月10日14時24分之通訊監察譯文。 ⒉通訊監察書、通聯調閱查詢單。 ⒊證人張福仁於警詢、偵查之證述（見他卷第160頁至第165頁、第183頁）。 ⒋被告於本院審理時自白（見本院卷第121頁、第309頁）。 楊清華販賣第二級毒品，處有期徒刑伍年壹月。 扣案門號0000000000號行動電話壹支（含SIM卡壹張）沒收。 未扣案犯罪所得新臺幣伍佰元沒收，於全部或一部不能沒收或不宜執行沒收時，追徵其價額。   宜蘭縣○○鄉○○路○段000巷0○0號      

附表二：（轉讓禁藥部分）
編號 受讓者 轉讓時間、地點 過程 證據 主文 沒收 1 林威佑 110年1月17日14時許 林威佑使用門號0000000000號行動電話與被告持用0000000000號行動電話聯繫後，被告於左列時地，無償轉讓甲基安非他命予林威佑。 ⒈門號0000000000號與門號0000000000號於110年1月17日13時54分之通訊監察譯文。 ⒉通訊監察書、通聯調閱查詢單、通聯調閱基地台地址。 ⒊證人林威佑於警詢、偵查之證述（見他卷第126頁至第131頁、第154頁至第155頁）。 ⒋被告於偵查、本院審理時自白（見偵卷第161頁至第162頁、本院卷第121頁、第309頁）。 楊清華犯轉讓禁藥罪，處有期徒刑肆月。 扣案門號0000000000號行動電話壹支（含SIM卡壹張）沒收。   宜蘭縣○○市○○路○段000巷00號3樓     2 林威佑 110年1月20日15時30分許 林威佑使用門號0000000000號行動電話與被告持用0000000000號行動電話聯繫後，被告於左列時地，無償轉讓甲基安非他命予林威佑。 ⒈門號0000000000號與門號0000000000號於110年1月20日14時59分之通訊監察譯文。 ⒉通訊監察書、通聯調閱查詢單、通聯調閱基地台地址。 ⒊證人林威佑於警詢、偵查之證述（見他卷第126頁至第131頁、第154頁至第155頁）。 ⒋被告於偵查、本院審理時自白（見偵卷第161頁至第162頁、本院卷第121頁、第309頁）。 楊清華犯轉讓禁藥罪，處有期徒刑肆月。 扣案門號0000000000號行動電話壹支（含SIM卡壹張）沒收。   同上     3 林威佑 110年1月22日20時許 林威佑使用門號0000000000號行動電話與被告持用0000000000號行動電話聯繫後，被告於左列時地，無償轉讓甲基安非他命予林威佑。 ⒈門號0000000000號與門號0000000000號於110年1月22日19時8分、20時2分之通訊監察譯文。 ⒉通訊監察書、通聯調閱查詢單、通聯調閱基地台地址。 ⒊證人林威佑於警詢、偵查之證述（見他卷第126頁至第131頁、第154頁至第155頁）。 ⒋被告於偵查、本院審理時自白（見偵卷第161頁至第162頁、本院卷第121頁、第309頁）。 楊清華犯轉讓禁藥罪，處有期徒刑肆月。 扣案門號0000000000號行動電話壹支（含SIM卡壹張）沒收。   同上     
附錄本案論罪科刑法條：
毒品危害防制條例第4條第2項
製造、運輸、販賣第二級毒品者，處無期徒刑或10年以上有期徒
刑，得併科新臺幣1千5百萬元以下罰金。
藥事法第83條第1項
明知為偽藥或禁藥，而販賣、供應、調劑、運送、寄藏、牙保、
轉讓或意圖販賣而陳列者，處7年以下有期徒刑，得併科新臺幣5
千萬元以下罰金。